【裁判字號】    90,易,3846
【裁判日期】    900118
【裁判案由】    家庭暴力防治法
【裁判全文】
臺灣高雄地方法院刑事判決                          九十年度易字第三八四六號
    公  訴  人  臺灣高雄地方法院檢察署檢察官
    被      告  丙○○
右列被告因家庭暴力防治法等案件，經檢察官提起公訴（九十年度偵字第一六七六二
號），本院判決如左︰
    主  文
丙○○共同傷害人之身體，處拘役肆拾日，如易科罰金，以佰元折算壹日。
    事  實
一、丙○○係乙○○之弟，二人間具有家庭暴力防治法第三條第四款所定之家庭成員
    關係。緣於民國九十年六月十三日中午十二時許，在高雄縣林園鄉○○村○○路
    二四一號二樓之住處，乙○○因酒後無故毆打丙○○及丙○○之女兒，致丙○○
    心生不滿，乃將此事告知友人甲○○（俟到案後審結），丙○○與甲○○相約於
    同日下午二時三十分許，分持木棍前往高雄縣大寮鄉○○○路「小甜甜檳榔攤」
    ，找尋乙○○理論，雙方一言不合發生口角，丙○○與甲○○共同基於傷害之犯
    意絡，分持木棍毆打乙○○，致使乙○○受有右肩胛表皮紅腫二十一×二‧五公
    分、左肩胛表皮紅腫十×五公分、右季肋部（背部）擦挫傷二‧五×三公分、條
    狀擦挫傷痕十‧五×○‧五公分及五×○‧二公分、右臀外側表度紅腫十二×七
    公分、右前臂挫傷十三×二公分、右肘擦挫傷三×一公分、右膝紅腫十三×八公
    分、右足踝部外側紅腫三×三公分之傷害。
二、案經乙○○訴請台灣高雄地方法院檢察署檢察官偵查起訴。
    理  由
一、訊據被告丙○○固不諱言於右揭時地，與同案被告甲○○共同持木棍毆打告訴人
    乙○○之事實，惟矢口否認有何傷害犯行，辯稱：因告訴人先拿棍子打伊，伊出
    於自衛才還手云云。然查，被告丙○○如何與甲○○於上述時間地點持木棍毆打
    告訴人成傷等情，業經告訴人分別於偵訊及本院審理中指訴綦詳，被告丙○○及
    同案被告甲○○對於以渠等分持木棍毆打告訴人，亦不否認，而告訴人受有前開
    傷害，並有臺灣高雄地方法院檢察署驗傷診斷書一紙附卷可稽，被告丙○○雖以
    前揭情詞置辯。按對於現在不法之侵害，而出於防衛自己或他人權利之行為，不
    罰，但防衛行為過當者，得減輕或免除其刑，刑法第二十三條定有明文，正當防
    衛以對於現在不法之侵害為要件。本件固係告訴人先持木棍毆打被告丙○○，丙○○心生不滿始夥同甲○○持木棍找告訴人理論，發生口角後，被告丙○○及甲○○即分持木棍毆打告訴人等情，業據被告丙○○、甲○○及告訴人分別於偵訊
    中陳述明確，本被告與告訴人顯係互毆，而與前揭正當防衛之要件不符，被告所
    辯無非卸責之詞，不足採信，罪證明確，被告犯行堪以認定。
二、核被告丙○○所為係犯刑法第二百七十七條第一項之罪，屬家庭暴力防治法第二
    條第二項之家庭暴力罪。被告丙○○與甲○○間就上開犯行，有犯意之聯絡，行
    為之分擔，均為共同正犯。爰審酌被告曾有竊盜罪之犯罪紀錄，有本院被告院內
    索引卡紀錄表、台灣高等法院被告全國前案紀錄表在卷可考，被告與告訴人係兄
    弟關係，及告訴人所受有傷害之程度等一切情狀，量處如主文所示之刑，並諭知
    易科罰金之折算標準，以資懲儆。
據上論斷，應依刑事訴訟法第二百九十九條第一項前段，刑法第二十八條、第二百七
十七條第一項、第四十一條第一項，罰金罰鍰提高標準條例第一條前段、第二條，判
決如主文。
本案經檢察官蔡麗宜到庭執行職務。
中      華      民      國    九十      年      一      月     十八     日
        臺灣高雄地方法院刑事庭
                                      法  官    涂裕洪
右正本證明與原本無異。
如不服本判決，應於判決送達後十日內，向本院提出上訴狀。
                                      書記官    賴佳慧
中    華    民    國      九十一      年      一      月      二十二    日
附錄本判決論罪科刑法條：
刑法第二百七十七條：
  傷害人之身體或健康者，處三年以下有期徒刑、拘役或一千元以下罰金。
  犯前項之罪因而致人於死者，處無期徒刑或七年以上有期徒刑；致重傷者，處三年
  以上十年以下有期徒刑。


司法院資訊處製作；財團法人民間司法改革基金會備份。
